最高法院民事判決　　　　　　　　　　　　　　　八十七年度台上字第二八四八號
　　上　訴　人　陳玉珠
　　被 上訴 人　新竹區中小企業銀行股份有限公司竹東分行
　　法定代理人　劉邦棟
右當事人間請求損害賠償事件，上訴人對於中華民國八十七年三月十九日台灣高等法
院第二審判決（八十六年度上字第一六八二號），提起上訴，本院判決如左：
    主  文
原判決廢棄，發回台灣高等法院。
    理  由
本件上訴人主張：伊為訴外人陳冠綸向被上訴人借款新台幣（下同）一千五百萬元之
連帶保證人，約定借款期間自民國八十二年五月二十五日起至八十五年五月二十五日
止，被上訴人未於期間內對伊為審判上之請求，應免伊之責任。而陳冠綸之上開借款
並設定有抵押權，被上訴人卻以損害他人為目的，未行使抵押權，竟於八十五年六月
十八日供擔保不當假扣押查封伊之房屋，致伊精神受折磨，名譽、信用受有損害，並
長期受訟累之苦，家庭破裂，損害難以計算，且本件假扣押裁定因自始不當而撤銷，
被上訴人應賠償伊之損害五百萬元等情，求為命被上訴人如數給付之判決（上訴人另
請求被上訴人給付遲延利息部分，業經第一審判決駁回此部分之訴，未據其提起第二
審上訴）。
被上訴人則以：陳冠綸尚有借款一千五百萬元未清償，伊始假扣押連帶保證人即上訴
人之不動產，該假扣押並無不當等語，資為抗辯。
原審維持第一審所為上訴人敗訴之判決，駁回其上訴，係以：上訴人前揭主張伊為陳
冠綸之連帶保證人，因陳冠綸未清償債務，被上訴人未先聲請拍賣抵押物，即假扣押
查封伊之財產之事實，業據其提出借據、假扣押聲請狀、民事裁定、囑託查封登記書
、照片等為證。查被上訴人因恐抵押物拍賣價金不足清償，先假扣押上訴人之財產，
以資保全，尚無不合。嗣由承受抵押物之人清償全部債務，本件假扣押已無必要，被
上訴人已自行撤回假扣押執行，上訴人自無損害可言。是上訴人主張被上訴人有侵權
行為，殊不足採。從而，其請求被上訴人賠償五百萬元，為無理由等詞，為其判斷之
基礎。
按民事訴訟法第五百三十一條規定，假扣押裁定因自始不當而撤銷，或因第五百二十
九條第二項及第五百三十條第三項之規定而撤銷者，債權人應賠償債務人因假扣押或
供擔保所受之損害。查上訴人於事實審一再主張，本件假扣押之裁定因自始不當而撤
銷，又債權人即被上訴人已依同法第五百三十條第三項規定，聲請撤銷假扣押裁定，
業經台灣台北地方法院八十六年度全聲字第五二五號裁定予以撤銷在案，被上訴人依
同法第五百三十一條規定，應賠償伊所受損害云云，並提出上開裁定為證（見第一審
卷四頁正面、原審卷七頁背面、八頁正面、一○頁、三七頁背面），自屬重要之攻擊
方法，原審恝置不論，遽為上訴人不利之判斷，即有判決不備理由之違法。上訴論旨
，指摘原判決不當，聲明廢棄，非無理由。
據上論結，本件上訴為有理由。依民事訴訟法第四百七十七條第一項、第四百七十八
條第一項，判決如主文。
中      華      民      國    八十七    年     十二     月      四      日
                              最高法院民事第二庭
                                  審判長法官  曾  桂  香
                                        法官  劉  延  村
                                        法官  徐  璧  湖
                                        法官  劉  福  聲
                                        法官  蘇  達  志
      右正本證明與原本無異
                                              書  記  官
中      華      民      國    八十七    年     十二     月     十七     日
